臺灣高等法院刑事判決　　　　　　　　　　　　　　九十年度上易字第四三八號
　　上　訴　人　臺灣臺北地方法院檢察署檢察官
　　被　　　告　甲○○
　　選任辯護人　王棟樑
右上訴人因被告傷害等案件，不服臺灣臺北地方法院九十年度易字第一二二五號，中
華民國九十年十月十七日第一審判決（起訴案號：臺灣臺北地方法院檢察署九十年度
偵字第三二○九號、第六○五三號），提起上訴，本院判決如左：
    主  文
原判決關於恐嚇、強制部分均撤銷。
甲○○以加害財產之事，恐嚇他人，致生危害於安全，處拘役伍拾日，如易科罰金以
參佰元折算壹日。被訴強制部分無罪。
其他上訴駁回。
    事  實
一、甲○○與乙○○曾係男女朋友，於民國八十九年十一月七日下午六時許，甲○○
    駕車搭載乙○○行經台北縣泰山鄉○○路及新泰路口時，因交往問題發生爭執，
    甲○○竟在車上基於傷害之犯意，徒手毆打乙○○臉部，致乙○○受有鼻骨骨折
    之傷害。
二、嗣甲○○與乙○○交惡後，甲○○於八十九年十一月中旬某日，至台北市○○○
    路○段一二一巷十八號之一號乙○○經營之「ＳＡＢＯＴＥＮ」餐廳內（登記為
    君淘商行），覓乙○○無著，竟以加害於該店員工曾麗真、丁○○及丙○○工作
    收入財產權之意思，對其等恐嚇稱：「叫小弟對你們店門口潑狗血及紅漆，讓你
    們無法營業。」等語，致該員工三人心生畏懼，而危害於安全。
三、案經乙○○訴由臺北市政府警察局中山分局報告臺灣板橋地方法院檢察署呈請臺
    灣高等法院檢察署檢察長令轉臺灣臺北地方法院檢察署檢察官偵查起訴。
      理  由
壹、有罪部分：
一、訊據被告甲○○固坦承分別於右揭時、地，徒手毆打告訴人乙○○鼻子成傷之事
    實，惟矢口否認有故意傷害及恐嚇犯行，辯稱：伊當時係在開車，告訴人抓住方
    向盤，情急之下用手揮到告訴人鼻子，並非故意傷害告訴人。伊只是私底下與乙○○說不能與人結怨，否則會被人潑狗血云云。經查：
  (一)被告於右揭時、地，因彼此交往問題發生爭執，徒手毆打告訴人鼻子致鼻骨骨折
    之傷害，迭據告訴人乙○○於警訊、偵查中、原審及本院審理時指訴綦詳，並有
    財團法人長庚紀念醫院八十九年十一月九日出具之診斷證明書一紙及受傷相片一
    幀附卷（參見八十九年度他字第四八五二號偵查卷第五頁、第十八頁）可憑，當
    甚明確。被告雖辯稱：告訴人突然抓住方向盤，情急之下不慎用手揮到告訴人鼻
    子云云，惟果被告係為阻止告訴人手抓方向盤，針對該手採取必要之措施即可，
    焉有重力揮手造成告訴人鼻骨骨折之傷害結果？是被告空言否認其有傷害之故意
    云云，顯係卸責之詞，尚難採信。至告訴人於原審審理期間陳稱：伊鼻子已無嗅
    覺云云，經原審向財團法人長庚紀念醫院函詢告訴人乙○○嗅覺狀況，經該院以
    九十年九月十日（九０）長庚院法字第０八一五號函覆：「陳君（按指告訴人）
    係於八十九年十一月七日至本院急診，診斷為鼻骨骨折，隨即進行鼻骨骨折矯正
    手術。八十九年十二月七日回診時，鼻骨已復位，主訴鼻部略不舒服，惟未曾主
    訴有嗅覺問題」等語，此有該院函暨附病歷資料影本一份在卷（參見原審卷第八
    七至一○七頁）可稽。是告訴人乙○○指陳鼻子遭毆打後喪失嗅覺云云，尚乏實
    據。是被告普通傷害之犯行，洵堪認定。
  (二)右揭時、地被告對告訴人之員工曾麗真、丁○○及丙○○恐嚇稱：「叫小弟對你
    們店門口潑狗血及紅漆，讓你們無法營業。」等語，致該員工三人心生畏懼等情
    ，業據被害人曾麗真於原審調查中指證歷歷（參見原審卷第六九頁），核與告訴
    人乙○○於偵查中、原審及本院審理時指證情節相符，況被害人丁○○及丙○○
    於偵查中亦指陳：被告於乙○○受傷後曾來店內找不到乙○○，即說店不要開了
    ，乾脆關了等語（參見同上他字偵查卷第二三頁），應甚明確，足認被告所辯：
    伊只是私底下與乙○○說不能與人結怨，否則會被人潑狗血云云，尚難採信，而
    被告於上開時、地，因尋覓乙○○無著，乃基於加害該店員工曾麗真、丁○○及
    丙○○工作收入財產權之意思，對其等恐嚇稱：「叫小弟對你們店門口潑狗血及
    紅漆，讓你們無法營業。」等語，堪予認定。
二、核被告所為，係犯刑法第二百七十七條第一項之普通傷害罪及同法第三百零五條
    恐嚇危害安全罪。被告一恐嚇行為同時侵害三位被害人之法益，觸犯三恐嚇危害
    安全罪，為同種想像競合犯，應從一罪處斷。又被告所犯上開二罪，犯意個別，
    應予分論併罰。
三、原審認被告傷害部分罪證明確，審酌被告未能妥善處理其與告訴人關係，徒手毆
    打告訴人鼻部，造成其受有鼻骨骨折等傷害，事後未能取得告訴人諒解，賠償其
    所受損害及犯後態度等情狀，依法予以論罪並量處有期徒刑三月，如易科罰金以
    三百元折算一日，並無違法不當，量刑亦稱妥適，檢察官仍以量刑過輕提起上訴
    ，並無理由，應予駁回。又原審不察，認被告恐嚇危害安全部分，不構成犯罪，
    尚有未合，檢察官認被告此部分構成犯罪，應有理由，本院自應將原判決關於恐
    嚇部分撤銷改判。爰審酌被告尋覓告訴人乙○○未著即加以恐嚇之犯罪動機、手
    段、造成被害員工畏懼之結果及犯罪後仍未坦承之態度等一切情狀，量處如主文
    第二項所示之刑，並諭知易科罰金之折算標準。又被告恐嚇行為後，刑法第四十
    一條於九十年一月四日修正，同年月十日經總統公布施行，由原來犯最重本刑三
    年以下有期徒刑以下之刑之罪，而受六個月以下徒刑或拘役之宣告得易科罰金之
    要件，修改為犯最重本刑為五年以下有期徒刑以下之刑之罪，而受六個月以下徒
    刑或拘役之宣告得易科罰金之要件，比較新舊法，應以新法有利於被告，自應依
    刑法第二條第一項前段規定，適用裁判時前開修正之刑法第四十一條第一項前段
    之規定。
四、公訴意旨另以：被告甲○○基於恐嚇之概括犯意，自八十九年十月底起，多次於
    該酒店內或電話中出言恐嚇告訴人乙○○「要讓店關起來，不要開了！」、「若
    進不了店，會在店外潑狗血」等語，致告訴人乙○○心生畏懼，嗣因告訴人乙○○迴避不見，被告復於八十九年十一月十一日前往該酒店，基於同前之恐嚇犯意
    ，當場寫下內容包含關店或賠償金錢等四項條件之字條後，命店內員工丁○○轉
    交予告訴人乙○○，足生危害於告訴人乙○○，因認被告尚涉有刑法第三百零五
    條恐嚇危害安全罪嫌云云。訊之被告固坦承於店內寫下四項條件字條，請丁○○
    轉交給告訴人出面處理，惟堅決否認有上開恐嚇之犯行，辯稱：伊沒有打電話恐
    嚇告訴人，伊在店內是因生意不好，才說要將店關起來，而告訴人開店又得罪同
    業，伊才表示會被人潑狗血。且伊與告訴人係男女朋友，伊之前開立三張面額各
    八十萬元支票給告訴人開店，事後又再給過二張分別為一百萬元、三十萬元支票
    供週轉之用，告訴人既避不見面，伊才開出四項條件請其抉擇，並非恐嚇字條等
    語。經查：
  (一)告訴人乙○○於偵查中陳稱：被告自八十九年十月底開始在店內或打伊手機00
    00000000，恐嚇說伊若進不了店會在店外灑狗血，要讓伊店開不成云云
    （參見同上他字偵查卷第二四頁），其後又陳稱：被告在伊手機、店內0000
    0000、家中00000000電話中恐嚇，但伊受傷之後，甲○○都是在伊
    手機留言，恐嚇說不要讓伊開店，否則讓伊好看，但手機已無留言等語（參見同
    上他字偵查卷第四一頁反面、第四二頁），然此部分已為被告所否認，且告訴人
    又無法提出被告確於電話中為上開恐嚇或告訴人本人在「ＳＡＢＯＴＥＮ」餐廳
    內而遭被告恐嚇之證據，尚難單憑告訴人片面之指述，遽認被告有如告訴人所稱
    上開恐嚇之犯行。至前述被告於告訴人不在上開餐廳時，所為之恐嚇行為，已為
    本院認定有罪在前。
  (二)又被告固於偵查中坦承在店陳列四項條件之字條，請丁○○轉交告訴人等情，核
    與證人丁○○及曾麗真於偵查中證述情節相符（均參見同上他字偵查卷第十六頁
    、第二二頁反面），惟該字條內容係載明：「第一、賠一百萬，情況照舊。第二
    、還手錶及三十萬，關店。第三、還錶及還１００十３０＝１３０萬，各走各的
    。第四、關店，回覆關係，一百萬賠償，另每月八萬元整。」等語（參見同上他
    字偵查卷第七頁），而被告對於曾資助告訴人開店部分，提出由其簽發之第一商
    業銀行新莊分行、帳號第０三六八五五號、發票日分別為八十七年十月五日、十
    月二十五日及十二月十二日，面額各為八十萬元之支票三紙共二百四十萬元，被
    告另資助告訴人一百三十萬元部分，亦提出同銀行發票日八十九年一月十日、面
    額一百萬元及八十九年五月十日，面額三十萬元之支票二紙，而前開五紙支票之
    取款背書均係乙○○本人，此有該支票五紙在卷（參見同上他字偵查卷第二○頁
    、第三四頁）。雖告訴人於原審審理時陳稱：這三張支票都是被告在華僑舞廳消
    費的帳，而八十九年一百萬元是被告給伊購屋款，三十萬元是被告在店內消費的
    帳款云云，惟告訴人於偵查中卻陳稱：三紙支票是被告要給伊的，不是開店用云
    云（參見同上他字偵查卷第十六頁反面），是告訴人對於收受被告交付三紙共二
    百四十萬元支票原因，前後陳述不一，已難憑信。況且，被告與告訴人之前過從
    甚密，告訴人更因妨害家庭案件，經台灣板橋地方法院檢察署檢察官以九十年度
    偵字第一０五六一號提起公訴，並經台灣板橋地方法院以九十年度易字第二六二
    八號判處有期徒刑三月在案，此有前開起訴書及判決書各一份在卷（參見原審卷
    第一二一至一二七頁）可參，是被告與告訴人感情交惡之後，告訴人又刻意迴避
    ，被告為釐清雙方多年情感及金錢關係，而列出四項條件或要求結束營業或要求
    返還金錢及餽贈之物，或要求繼續雙方關係，供告訴人選擇，雖未獲告訴人同意
    ，然該字條並無任何威嚇語句，亦無任何若有不從將遭何種惡害字意，是告訴人
    以被告交惡之後仍持續騷擾，而認該字條有恐嚇意味，容有誤會。是被告所辯：
    伊寫字條並無恐嚇之意等語，顯非虛詞，堪予採信。
  (三)至告訴人於偵查中另提出「停止營業啟事」之明信片（參見同上他字偵查卷第二
    六頁）認係被告所寄發之信件云云，惟告訴人於原審調查中陳稱：該明信片係客
    人拿來給伊，但並無任何證據證明係被告所寄等語（參見原審卷第十八頁），且
    觀諸該明信片字跡顯與被告所寫四項條件字條上之字跡不同，告訴人僅懷疑被告
    寄發該明信片，但並未舉證以實其說，自不得資為不利被告之證據。綜上所述，
    本件公訴人所指之證據尚不足以證明被告有公訴人所指之犯罪事實；此外，復查
    無其他具體事證足資證明被告涉有起訴意旨所指之恐嚇罪嫌，應認無法證明被告
    有此部分之犯罪，惟公訴人認此部分與前開論罪之恐嚇部分有連續犯之裁判上一
    罪關係，爰不另為無罪之諭知。
貳、無罪部分：
一、公訴意旨略以：被告甲○○於八十九年十一月十二日凌晨一時二十分許，趁上開
    酒店準備打烊之際，不顧店員丁○○及丙○○之出言阻止，強取置於櫃台桌內夾
    層之客戶資料名片簿二冊，迫使告訴人出面解決雙方糾紛，因認被告涉有刑法第
    三百零四條第一項強制罪嫌云云。
二、按犯罪事實應依證據認定之，無證據不得推定其犯罪事實，刑事訴訟法第一百五
    十四條定有明文。又認定不利於被告之事實，須依積極證據，苟積極證據不足為
    不利於被告事實之認定時，即應為有利於被告之認定，更不必有何有利之證據；
    且刑事訴訟法上所謂認定犯罪事實之積極證據，係指適合於被告犯罪事實之認定
    之積極證據而言，雖不以直接證據為限，間接證據亦包括在內，然而無論直接或
    間接證據，其為訴訟上之證明，須於通常一般之人均不致有所懷疑，而得確信其
    為真實之程度者，始得據為有罪之認定，倘其證明尚未達到此一程度，而有合理
    之懷疑存在時，自不能以推測或擬制之方法，以為有罪裁判之基礎，最高法院三
    十年度上字第八一六號、二十九年度上字第三一○五號、四十年度台上字第八六
    、七十六年度台上字第四九八六號判例可資參照。且按刑法第三百零四條第一項
    強制罪之構成要件為「以強暴脅迫使人為無義務之事，或妨害人行使權利」，其
    強暴脅迫之對象，須以「人」為要件，如妨害人行使權利時，被害人並不在場，
    自無對人施強暴脅迫，既缺乏強暴脅迫之手段，要與刑法第三百零四條第一項之
    構成要件不合（最高法院八十五年度台非字第三五六號判決可資參照）。
三、訊之被告甲○○堅決否認有強制罪之犯行，辯稱：伊是跟店員說二本名片伊拿走
    ，請店員叫告訴人出面，名片是告訴人乙○○的等語。經查：告訴人乙○○於偵
    查中陳稱：伊做日本人生意，名片全是客人的資料，是伊公司重要資產等語（參
    見同上他字偵查卷第十七頁），而告訴人又稱其個人係經營「ＳＡＢＯＴＥＮ」
    餐廳即登記為君淘商行，並有該餐廳安全管理服務合約書影本一份在卷可憑（參
    見同上他字偵查卷第二頁、第五一至五五頁），足見告訴人為獨資，其所稱為被
    告取走之名片簿二本應為告訴人所有之物，並非員工所有之物，當甚明確。又證
    人即「ＳＡＢＯＴＥＮ」餐廳員工丁○○於偵查中證稱：八十九年十一月中旬凌
    晨一時二十分許，被告將放在桌子夾層二本客戶名片簿取走，放在褲袋裡，伊勸
    被告不要這樣做，被告不聽等語，及證人即另一位員工丙○○於偵查中證稱：伊
    向被告說拿走名片簿，無法與客戶聯絡，被告卻說叫告訴人來索回等語（均參見
    同上他字偵查卷第二四頁），且被告於原審調查時亦供稱：當天晚上，伊去拿名
    片簿時，就跟丙○○講要告訴人來找伊拿名片簿，伊想如果造成告訴人的不便，
    就會來找伊等語（參見原審卷第十七頁），況被告已於偵查中提出該二本名片簿
    附卷可憑（參見同上他字偵查卷第三三頁），足認被告取走該餐廳名片簿之動機
    係為使告訴人乙○○出面，並無不法所有之意圖，應堪認定。而被告於取走該二
    本名片簿時，告訴人乙○○並不在場，且係被告已取走該二本名片簿後，店員丁○○及丙○○始規勸被告無須如此做，應認被告並無對被害人或其他人行強暴、
    脅迫之行為，堪予認定，揆諸前開說明，被告取走該二本名片簿之行為，核與刑
    法第三百零四條第一項之構成要件不合，且查無其他積極證據足資證明被告有妨
    害自由之犯行，自屬不能證明其有此部分之犯罪。
四、原審不察，認被告此部分構成刑法第三百零四條第二項、第一項之強制未遂罪，
    顯有不當。檢察官以被告此部分應構成強制既遂罪且原審量刑過輕為由，提起上
    訴，雖無理由，惟原審既有如上不當之處，自應由本院將原判決關於強制部分撤
    銷改為被告無罪之諭知。
據上論斷，應依刑事訴訟法第三百六十九條第一項前段、第三百六十四條、第三百六
十八條、第三百零一條第一項、第二百九十九條第一項前段，刑法第二條第一項前段
、第二百七十七條第一項、第三百零五條、第五十五條、第四十一條第一項前段，罰
金罰鍰提高標準條例第一條前段、第二條，判決如主文。
本案經檢察官吳國南到庭執行職務。
中      華      民      國    九十一    年      二      月     十五     日
                              臺灣高等法院刑事第二十三庭
                                  審判長法  官  黃  瑞  華
                                        法  官  宋      祺
                                        法  官  雷  雯  華
右正本證明與原本無異。
不得上訴。
                                        書記官  陳  思  云
中      華      民      國    九十一    年      二      月     十五     日
附錄：本案論罪科刑法條全文
刑法第二百七十七條第一項
傷害人之身體或健康者，處三年以下有期徒刑、拘役或一千元以下罰金。
刑法第三百零五條
以加害生命、身體、自由、名譽、財產之事，恐嚇他人致生危害於安全者
，處二年以下有期徒刑、拘役或三百元以下罰金。
